臺灣高等法院刑事裁定                 100年度聲字第2470號
聲明異議人
即  受刑人  邱俊渝
上列聲明異議人因妨害性自主案件執行，不服臺灣高等法院檢察
署100年度執保字第10號保安處分執行指揮書，聲明異議，本院
裁定如下：
    主  文                                                                
聲明異議駁回。                                                                             
    理  由                                                                
一、聲明異議意旨略以：監獄乃囚禁犯人之處所，縱存有教化、
    矯正功能，稍具辨識能力之人，即知醫院與監獄之別，故將
    應於醫院治療之病人，送入囚禁犯人之監獄處遇，非但傷害
    該病人之人性尊嚴，抑將引致旁人以負面之有色眼光對待，
    自非妥適，況依醫療法等法規對於各種醫療機構定有規範，
    未見監獄在內，益為明證，最高法院100年度台抗字第460號
    裁定意旨參照。是行政機關自不得一律擴張危險性之表面意
    義，於令受保安處分人接受強制治療時，以行政規則或命令
    認拘束人民人身自由之監獄亦屬醫療機構設置標準第2條規
    定之醫療機構，並令受保安處分人一律入內接受治療。本件
    檢察官以100年度執保字第10號執行指揮書令聲明異議人於
    民國100年7月12日至臺灣臺中監獄附設培德醫院強制治療，
    該處所雖名為醫院，惟本質上與監獄並無二致，實與前開規
    定、憲法第8條人身自由權及第23條比例原則等精神不符。
    另聲明異議人因妨害性自主案件經本院以98年度上訴字第48
    12號號判處有期徒刑2年確定，自應依本院檢察署99年度執
    字第352號執行指揮書於100年7月11日期滿出監，然竟於翌
    日早上方令聲明異議人至臺灣臺中監獄附設培德醫院接受刑
    後強制治療，是否有違法執行等情，併請鈞院詳查云云。
二、按刑事訴訟法第484條之聲明異議，係規定受刑人或其法定
    代理人或配偶，以檢察官執行之指揮為不當者，始得向諭知
    該裁判之法院聲明異議。是故聲明異議之對象為檢察官之指
    揮執行不當；而所謂指揮執行不當，係指違法及執行不當，
    致受刑人蒙受重大不利益者。次按「犯第221條至第227條、
    第228條、第229條、第230條、第234條、第332條第2項第2
    款、第334條第2款、第348條第2項第1款及其特別法之罪，
    而有下列情形之一者，得令入相當處所，施以強制治療：
    徒刑執行期滿前，於接受輔導或治療後，經鑑定、評估，認
    有再犯之危險者。…」、「前項處分期間至其再犯危險顯著
    降低為止，執行期間應每年鑑定、評估有無停止治療之必要
    。」刑法第91條之1第1項第1款、第2項分別規定甚明。又刑
    法第91條之1立法理由為：對於犯妨害性自主罪者之處遇問
    題如藉醫療可矯治其偏差行為時，應賦予法院令其接受矯治
    之權源，以避免再犯。觸犯妨害性自主罪經鑑定而顯有治療
    之必要者，得令入相當處所，為適當之治療，使對性犯罪者
    的強制治療有法源根據，顯見立法者基於防衛社會之考量，
    認為犯妨害性自主罪者，除科處刑罰外，如有治療之必要，
    法院並得併予宣付令入相當處所施以治療。
三、經查：
  (一)本件聲明異議人即受刑人邱俊渝（下稱聲明異議人）於98年
    7月11日犯刑法第224條之1、第222條第1項第2款之對未滿14
    歲男子加重強制猥褻罪，經本院以98年度上訴字第4812號判
    決量處有期徒刑2年確定，刑期自99年7月26日起算，至100
    年7月11日執行期滿。其在法務部矯正署臺北監獄執行期間
    ，於接受輔導或治療後，經鑑定、評估，認有再犯之危險，
    而有令入相當處所施以強制治療之必要，建議轉介刑後機構
    接受強制治療，檢察官遂依刑法第91條之1第1項第1款規定
    聲請令聲明異議人入相當處所施以強制治療，本院審核後，
    認於法有據，乃於100年5月13日，以100年度聲療字第4號裁
    定准許，並依同條第2項規定，諭知強制治療處分期間至其
    再犯危險顯著降低為止，執行期間應每年鑑定、評估有無停
    止治療之必要確定。嗣臺灣高等法院檢察署檢察官以100年
    度執保字第10號保安處分執行指揮書，令聲明異議人入法務
    部矯正署臺中監獄附設培德醫院執行強制治療處分等情，有
    本院98年度上訴字第4812號刑事判決、100年度醫療字第4號
    刑事裁定及被告前案紀錄表等在卷可憑。是檢察官依刑法第
    91條之1規定，執行本院上開裁定所諭知聲明異議人施以強
    制治療之保安處分，乃於法有據，自無何違法之可言。
  (二)又刑法第91條之1之規定，應於刑之執行完畢後令入「相當
    處所」施以強制治療。而所謂保安處分之「相當處所」，分
    別為「感化教育及強制工作處所」、「監護、禁戒及強制治
    療處所」；上列處所，由法務部或由法務部委託地方行政最
    高機關設置；此類保安處分之實施，受法務部之指揮、監督
    ，保安處分執行法第2條定有明文。是保安處分之處所，並
    非均由法務部自行設置，惟該處所若由其他機關（構）執行
    ，應受法務部之指揮與監督。復強制治療處所為公私立醫療
    機構；醫療機構分類為醫院、診所及其他醫療機構，保安處
    分執行法第78條及醫療機構設置標準第2條，分別定有明文
    。則就性侵害犯罪之強制治療處所而言，當指專門之公私立
    醫院，而該公私立醫院可由法務部自行設置或委託地方行政
    最高機關（依地方制度法第5條，當指省或直轄市政府）設
    置。本件聲明異議人經臺灣高等法院檢察署檢察官核發執行
    指揮書令入法務部矯正署臺中監獄附設培德醫院執行強制治
    療處分，該醫院雖隸屬法務部矯正署臺中監獄，惟就其組織
    架構而言，該醫院權屬別為「公立機關（構）附設醫院」，
    型態別為「醫院」，有行政院衛生署網站關於法務部矯正署
    臺中監獄附設培德醫院基本資料附卷足憑，又就其歷史沿革
    ，緣臺灣臺中監獄醫療專區依「法務部中區醫療專區設置計
    畫」成立，且於91年4月起委由「中國醫藥大學附設醫院」
    承接經營，並安排專科醫師駐診及專業護士照護服務，具相
    當之醫療設備與資源，另於93年1月19日申請正式成立「臺
    灣臺中監獄附設培德醫院」，同年2月16日起正式營運，亦
    有該醫院網站資料附卷可稽。是法務部矯正署臺中監獄附設
    培德醫院係公立機關（構）附設醫院，並有相當之醫療設備
    與聘邀專業人員提供專科治療，自屬合法之強制治療場所。
    從而，本件檢察官指定具有承辦性犯罪強制診療經驗之法務
    部矯正署臺中監獄附設培德醫院作為聲明異議人強制治療之
    場所，並聘邀專業人員提供專科治療，經核尚無不合，亦難
    認有何指揮執行之不當。而聲明異議人所引之最高法院100
    年度台抗字第460號裁定，乃指檢察官令受保安處分人已受
    緩刑之宣告而無須入監執行，檢察官卻令入法務部矯正署臺
    北監獄執行保安處分，與本件聲明異議人於徒刑執行完畢後
    ，經檢察官依本院裁定令入具有醫療專業之相當處所（即臺
    灣臺中監獄附設培德醫院）施以強制治療顯然有別，自難比
    附援引。從而，聲明異議人執前詞聲明異議，為無理由，應
    予駁回。至聲明異議人另以本院檢察署檢察官執行指揮不當
    為由云云置辯，惟聲明異議人因妨害性自主案件經本院以98
    年度上訴字第4812號號判處有期徒刑2年確定，刑期自99年7
    月26日起算，至100年7月11日執行期滿，已如前述，是於前
    開指揮書所載執行完畢日翌日即100年7月12日令聲明異議人
    入臺灣臺中監獄附設培德醫院施以強制治療，執行指揮並無
    違誤，聲明異議人以前詞置辯，亦非有理，併予敘明。
據上論斷，應依刑事訴訟法第486條，裁定如主文。 
中    華    民    國    100    年    8    月    19    日
                  刑事第二十一庭審判長法  官  周政達
                                      法  官  趙文 
                                      法  官  楊力進
以上正本證明與原本無異。
如不服本裁定，應於收受送達後5日內向本院提出抗告狀。
                                      書記官  彭威翔
中    華    民    國    100    年    8    月    19    日